【裁判字號】    90,訴,193
【裁判日期】    900515
【裁判案由】    確認股權
【裁判全文】
臺灣嘉義地方法院民事判決  九十年度訴字第一九三號
    原      告  台灣土地開發信託投資股份有限公司台南分公司
    法定代理人  丁○○
    訴訟代理人  丙○○
    被      告  乙○○
                摩立斯企業股份有限公司
    法定代理人  甲○○
右當事人間請求確認股權存在事件，本院判決如左：
    主    文
確認被告乙○○對被告摩立斯企業股份有限公司有壹仟股（每股新台幣壹仟元）之股
份存在。
訴訟費用由被告負擔。
    事    實
甲、原告方面：
一、聲明：求為判決確認被告乙○○對被告摩立斯企業股份有限公司有一千股（每股
    新台幣一千元）之股份存在。
二、陳述：
（一）緣被告乙○○於民國八十六年七月七日向原告借款新台幣（下同）六百九十六
      萬元，約定期限自八十六年七月二十一日起至一百零六年七月二十一日止，並
      應按月攤還本息，詎被告乙○○自八十八年一月二十二日起即未依約繳付本息
      ，而視為全部到期，嗣經台灣台南地方法院以八十八年重訴字第二二六號民事
      判決，被告乙○○應給付原告借款六百七十六萬三千五百八十四元，原告乃依
      據上揭民事判決暨債權憑證，聲請查封被告乙○○在被告摩立斯企業股份有限
      公司（下稱被告公司）之持股計一千股（每股一千元），並經鈞院民事執行處
      以八十九年執字第三八０七號執行假扣押在案，且於八十九年七月二十四日對
      被告乙○○及被告公司發執行命令，禁止被告乙○○就其對被告公司之該出資
      在一百萬元範圍內，為移轉或其他處分之行為，被告公司接到上開執行命令後
      ，卻以被告乙○○並無持有股份，對該執行命令，聲明異議。鈞院民事執行處
      乃發函通知原告，如認被告公司之聲明不實，應於收受通知十日內向本院起訴
      ，原告於九十年二月二十七日接到鈞院民事執行處之上開通知，因本件股權之
      爭議有關原告上開借款之受償，茲提起本件訴訟，請求確認被告乙○○對被告
      公司一千股之股份存在。
（二）又被告乙○○與其他股東共同集資六百萬元設立被告公司，並擔任公司董事職
      務，其出資額為一千股，每股一千元，計對被告公司出資額一百萬元，被告公
      司既否認被告乙○○上開持股，原告就乙○○之股份，訴請確認存在，以期確
      保債權，則原告有確認被告乙○○對被告公司有一千股（每股一千元）股份之
      確認利益。為此，依鈞院民事執行處九十年二月十七日之通知，依據強制執行
      法第一百二十條第二項提起確認之訴。
三、證據：提出借據暨約定書、經濟部公司變更登記事項表、本院九十年二月十七日
    嘉院昭民八十九執月字第三八０七號函、個人資料表、財產查詢清單（以上均為
    影本）各一份為證。
乙、被告方面：
一、聲明：均求為判決駁回原告之訴。
二、陳述：被告公司之登記事項，均委由會計師簽證，被告乙○○實際上並無出資，
    被告公司原有資本為一百萬元，嗣經增資為六百萬元，但增資之資金係以被告公
    司之名義向台灣銀行貸款取得，被告乙○○原係「摩立斯企業有限公司」之掛名
    股東，而「摩立斯企業有限公司」於八十六年十月間變更為「摩立斯企業股份有
    限公司」即被告公司，被告乙○○仍屬掛名股東，且乙○○原任職「摩立斯企業
    有限公司」擔任業務工作，迄於八十八年十二月間因被告公司經營不佳，始行離
    職，被告公司現並無盈餘，而公司之資金係向銀行貸款取得，均屬被告公司之債
    務。
三、證據：提出八十七年度綜合所得稅核定通知書一紙、活期存款存摺一份、八十八
    年度營利事業所得稅結算申報書、資產負債表各一紙、公司變更登記事項卡一份
    等為證。
丙、本院依職權調閱本院八十九年度執字第三八０七號民事執行卷宗。
    理    由
一、按確認法律關係之訴，非原告有即受確認判決之法律上利益者，不得提起之，確
    認證書真偽或為法律關係基礎事實存否之訴，亦同，民事訴訟法第二百四十七條
    第一項定有明文。所謂即受確認判決之法律上利益，指因法律關係之存否不明確
    ，致原告在私法上之地位有受侵害之危險，而此項危險得以對於被告之確認判決
    除去之者，始為存在（最高法院四十二年台上字第一０三一號、五十二年台上字
    第一九二二號判例），本件原告主張被告乙○○對被告公司持有股份，聲請本院
    民事執行處對被告核發扣押命令，禁止被告乙○○就其對被告公司之股份範圍內
    轉讓或其他處分之行為，並禁止被告公司就扣押之股份為移轉過戶之行為，而被
    告公司於法定期間十日內已聲明異議，原告若未依執行法院通知對被告起訴，前
    揭執行法院所為扣押命令，即有遭撤銷之虞，被告公司於執行命令撤銷後即可任
    意准由被告乙○○就其股份為移轉過戶之行為，原告之債權可能不保，是原告於
    私法上之地位，顯已因被告公司之異議，致生不安之危險，原告自有依強制執行
    法第一百二十條之規定提起本件確認之訴之必要，核先敘明。
二、原告起訴主張：緣被告乙○○於民國八十六年七月七日向原告借款六百九十六萬
    元，未依約繳付本息，經台灣台南地方法院以八十八年重訴字第二二六號民事判
    決，被告乙○○應給付原告借款六百七十六萬三千五百八十四元，原告乃依據上
    揭民事判決暨債權憑證，聲請查封被告乙○○在被告公司之持股計一千股（每股
    一千元），並經本院民事執行處以八十九年執字第三八０七號執行假扣押在案，
    且對被告乙○○及被告公司發執行命令，禁止被告乙○○就其對被告公司之股份
    於其該投資金額一百萬元範圍內，為移轉或其他處分之行為，被告公司接到上開
    執行命令後，卻以被告乙○○並無持有上開股份為由，對該執行命令，聲明異議
    ，原告於九十年二月二十七日接到本院民事執行處發函通知，因本件之上開股份
    係被告乙○○與其他股東共同集資六百萬元設立被告公司，且被告乙○○擔任公
    司董事職務，其出資額為一千股，每股一千元，計對被告公司出資額一百萬元，
    被告公司既否認被告乙○○上開持股，原告就乙○○之股份，訴請確認存在，以
    期確保債權，則原告有確認被告乙○○對被告公司有一千股（每股一千元）股份
    之確認利益，爰依本院民事執行處九十年二月十七日之通知，依據強制執行法第
    一百二十條第二項提起確認之訴等語。被告乙○○及被告公司則以：被告公司之
    登記事項，均委由會計師簽證，被告乙○○實際上並無出資，被告公司原有資本
    為一百萬元，嗣經增資為六百萬元，但增資之資金係以被告公司之名義向台灣銀
    行貸款取得，而被告乙○○原係「摩立斯企業有限公司」之掛名股東，且自「摩
    立斯企業有限公司」於八十六年十月間變更為「摩立斯企業股份有限公司」即被
    告公司，被告乙○○仍屬掛名股東，其原任職「摩立斯企業有限公司」擔任業務
    工作，迄於八十八年十二月間因被告公司經營不佳，始行離職等語，資為抗辯。
三、按第三人不承認債務人之債權或其他財產權之存在，或於數額有爭議或有其他得
    對抗債務人請求之事由時，應於接受執行法院命令後十日內，提出書狀，向執行
    法院聲明異議；第三人依前條第一項規定聲明異議者，執行法院應通知債權人，
    債權人對於第三人之聲明異議認為不實時，得於收受前項通知後十日內向管轄法
    院提起訴訟，並應向執行法院為起訴之證明及將訴訟告知債務人；債權人未於前
    項規定期間內為起訴之證明者，執行法院得依第三人之聲請，撤銷所發執行命令
    ，強制執行法第一百十九條第一項、第一百二十條第一項、第二項、第三項分別
    定有明文。經查：
（一）本件原告主張因被告乙○○對其負有借款債務尚未清償，經原告依台灣台南地
      方法院八十八年重訴字第二二六號民事判決暨債權憑證，聲請查封被告乙○○
      在被告公司之每股一千元之股份計一千股，並經本院民事執行處以八十九年執
      字第三八０七號執行假扣押在案，且對被告乙○○及被告公司發執行命令，禁
      止被告乙○○就其對被告公司之股份於其該投資金額一百萬元範圍內為轉讓或
      其他處分之行為，並禁止被告公司就扣押之股份為移轉過戶之行為，而被告公
      司於法定期間十日內已聲明異議，本院民事執行處乃函命原告提起訴訟等事實
      ，業據其提出借據暨約定書、經濟部被告公司變更登記事項表、本院九十年二
      月十七日嘉院昭民八十九執月字第三八０七號函、個人資料表、財產查詢清單
      各一份為證，並經本院依職權調閱上開八十九年度執字第三八０七號民事執行
      卷宗查明屬實，復為被告所不爭執，自堪信原告之主張為真實。
（二）再按股份有限公司應有七人以上為發起人，且股份總數及每股金額、董事及監
      察人之人數與任期為公司章程應載明事項，次按公司之設立、變更或解散之登
      記應向主管機關登記，且股東名簿應編號記載各股東之股數及其股票號數，分
      別為公司法第六條、第七條、第一百二十八條第一項前段、第一百二十九條第
      一項第三款、第六款及第一百六十九條第一項第二款定有明文。查本件被告乙
      ○○對被告公司持有每股一千元之股份計一千股之事實，有原告提出上開經濟
      部之被告公司變更登記事項表、財產查詢清單各一份附卷可稽，被告乙○○及
      被告公司對於有上開出資額一千股之股份存在之事實，並不爭執，而均辯稱：
      被告乙○○係掛名股東，並未實際出資云云，雖據提出八十七年度綜合所得稅
      核定通知書一紙、活期存款存摺一份、八十八年度營利事業所得稅結算申報書
      、資產負債表各一紙等件為證，然被告公司亦自承「摩立斯企業有限公司」於
      八十六年十月間變更為「摩立斯企業股份有限公司」，被告乙○○均屬公司登
      記事項卡上列名之股東、董事等情，並有上開經濟部被告公司變更登記事項表
      可稽，又對於被告乙○○確有分配「摩立斯企業有限公司」之投資收入八萬元
      ，及公司有盈餘時，均會分配獎金予乙○○乙節，並未爭執，且有原告提出之
      前開個人資料表在卷可按，是以本件被告乙○○既為上開經濟部公司登記事項
      表上依法登載之實際出資股東，且曾受投資收入之盈餘分配，被告復未能舉證
      證明上開登載事項與事實有何不符，其所為上開抗辯，自難採信。
四、綜上所述，原告依據強制執行法第一百二十條第二項規定，請求確認被告乙○○
    對被告公司每股一千股之股份計一千股存在，為有理由，應予准許。
五、據上論結，原告之訴為有理由，依民事訴訟法第八十五條第一項前段，判決如主
    文。
中      華      民      國    九十      年      五      月     十五     日
~B臺灣嘉義地方法院民事第二庭
~B    法  官  李文輝
右為正本係照原本作成
如對本判決上訴須於判決送達後廿日內向本院提出上訴狀
中      華      民      國    九十      年      五      月     二十一   日
~B    書記官  楊福源


司法院資訊處製作；財團法人民間司法改革基金會備份。
